【裁判字號】    95,訴,2880
【裁判日期】    951228
【裁判案由】    土地鑑界
【裁判全文】
臺北高等行政法院裁定
                                     95年度訴字第02880號
原      告  甲○○
被      告  臺北市士林地政事務所
代  表  人  乙○○主任）住同.
上列當事人間因土地鑑界事件，原告不服臺北市政府中華民國95
年6 月13日府訴字第09584475600 號訴願決定，提起行政訴訟。
本院裁定如下：
    主  文
原告之訴駁回。
訴訟費用由原告負擔。
    理  由
一、按人民因中央或地方機關之違法行政處分，認為損害其權利
    或法律上之利益，經依訴願法提起訴願而不服其決定者，得
    向高等行政法院提起撤銷訴訟。為行政訴訟法第4 條第1項
    所規定。而所謂行政處分，依行政程序法第92條第1 項、訴
    願法第3 條第1 項之規定，係指中央或地方機關就公法上具
    體事件所為之決定或其他公權力措施而對外直接發生法律效
    果之單方行政行為而言。至行政機關所為單純事實之述或
    理由之說明，既不因該項述或說明而生何法律上之效果者
    ，自非行政處分，人民即不得對之提起訴願，改制前行政法
    院44年判字第18號、62年裁字第41號著有判例。又原告之訴
    ，若有起訴不備其他要件，且其情形無從補正者，行政法院
    應逕以裁定駁回之。為行政訴訟法第107 條第1 項第10款所
    明定。
二、本件原告起訴意旨略以：原告於民國（下同）76年8 月26日
    因買賣登記取得所有臺北市○○區○○段5 小段512 號土地
    ，而該土地之地籍位置於70年2 月11日臺北市政府辦理地籍
    圖重測時，地籍位置即已定案，而相鄰之513 、516 號土地
    ，亦應係在70年間辦理地籍圖重測時，即劃定地籍位置在案
    。訴外人王淵源係78年間購得上開513 號全部及516 號部分
    之應有部分土地，另512 號土地應有部分之2 分之l 係於93
    年12月13日因買賣購得。被告於94年間受理王淵源就上開51
    2 、513 、516 號申請土地複丈鑑界，原告不服被告所為鑑
    界結果，申請再鑑界，經被告於94年10月30日、94年11月28
    日到場勘測後，臺北市政府地政處乃以94年12月7 日北市地
    發字第09430403500 號函檢送再鑑界之土地複丈成果圖予被
    告續辦相關事宜，被告則以94年12月14日北市士地二字第09
    431925400 號函（下稱系爭函文）檢送上開再鑑界複丈成果
    圖及地政規費退還申請書予原告之代理人。而被告所為鑑界
    及再鑑界結果應僅為現有地籍中土地及地上物位置圖界址之
    爭議，惟被告系爭函文及土地複丈成果圖卻擅自變更上開51
    2 號土地地籍圖位置，顯已逾越地籍測量實施規則之規定，
    嚴重損害原告之權益，該行政處分顯不合法。而此違失，無
    法透過民事訴訟程序聲請撤銷，原告乃提起訴願請求撤銷，
    惟訴願機關以案屬私權關係，逕為訴願不受理之決定，顯已
    曲解法令意旨，並違反事實之認定云云。聲明請求撤銷訴願
    決定及上開512 號土地之鑑界、再鑑界結果。
三、經查，按「人民相互間因土地界址發生糾紛，乃不動產所有
    權之爭執，係屬民事訴訟範圍。本件被告官署就原告與曹某
    之土地界址歷次所為之測丈鑑定結果如何，究竟是否可資依
    據，該受理民事訴訟之法院有權斟酌取捨，核與中央或地方
    官署本於行政權力所為之違法或不當處分致損害人民權益之
    情形，顯有不同，自不容視被告官署此項測丈鑑定行為為行
    政處分而對之提起訴願。」、「原告所有土地，與陳某所有
    土地因經界發生爭執，經陳某申請被告官署所屬之麻豆地政
    事務所派員測量，此項測量結果，原無確定私權關係之效力
    ，原告對之既有爭執，自可訴由普通法院審理裁判。而被告
    官署所屬麻豆地政事務所所為之測量工作，尤不能視為被告
    官署之處分，既無行政處分之存在，原告自不得以行政爭訟
    方式，請求救濟。」改制前行政法院51年判字第89號、第22
    6 號分別著有判例。是以，地政事務所所為之鑑界測量，性
    質上為鑑定行為，其測量結果並無確定私權關係之效力，行
    政機關完成鑑定後，僅是將鑑定結果分送有關機關及當事人
    ，該鑑定行為本身並未對外直接發生法律效果，自非行政處
    分。從而，本件原告就被告系爭鑑界、再鑑界之結果有所爭
    執，因該鑑界結果並非行政處分，揆諸首揭說明，原告自不
    得對之提起行政爭訟。故訴願決定以不受理駁回原告之訴願
    ，於法自無不合，原告復提起本件撤銷訴訟，自非法所許，
    應予裁定駁回。
四、依行政訴訟法第107條第1項第10款、第104條、民事訴訟法
    第95條、第78條，裁定如主文。
中    華    民    國    95    年    12    月    28    日
                       第三庭審判長法  官  姜素娥
                                   法  官  吳東都
                                   法  官  陳秀
上為正本係照原本作成。
如不服本裁定，應於送達後10日內向本院提出抗告狀（須按他造
人數附繕本）。
中    華    民    國    95    年    12    月    28    日
                                   書記官  楊子鋒


司法院資訊處製作；財團法人民間司法改革基金會備份。
